【裁判字號】    90,重上更(二),45
【裁判日期】    900612
【裁判案由】    貪污治罪條例
【裁判全文】
臺灣高等法院臺中分院刑事判決                 民國九十年度重上更(二)字第四五號
        上  訴  人  臺灣臺中地方法院檢察署檢察官
        上  訴  人
        即  被  告  丁○○
        指定辯護人  本院公設辯護人  丙○○
        被      告  戊○○
        選任辯護人  黃興木
右上訴人等因被告等貪污治罪條例案件，不服臺灣台中地方法院中華民國八十六年十
月廿七日第一審判決（民國八十六年度訴字第七九四號，起訴案號台灣台中地方法院
檢察署八十六年度偵字第九九五號）提起上訴，經判決後由最高法院第二次發回更審
，本院判決如左：
      主    文
原判決關於丁○○及戊○○部分撤銷。
丁○○共同連續依據法令從事公務之人員，侵占職務上持有之非公用私有財物，處有
期徒刑肆年，褫奪公權貳年，新台幣貳萬零參拾元追繳沒收，如全部或一部無法追繳
時，以其財產抵償之。
戊○○共同依據法令從事公務之人員，侵占職務上持有之非公用私有財物，處有期徒
刑年陸月，褫奪公權貳年，新台幣捌仟陸佰伍拾元追繳沒收，如全部或一部無法追
繳時，以其財產抵償之。
      事    實
一、丁○○及戊○○於民國（下同）八十四年三月間，二人均係擔任台中市警察局第
    四分局黎明派出所警員，負責警勤區戶口查察、行業查報及臨檢等業務，為依據
    法令從事公務之人員。丁○○及戊○○任職之上開派出所警員取締賭博性電動玩
    具之處理流程為：警員接獲民眾檢舉或巡邏時發現有賭博性電動玩具時，交由當
    日時段備勤警員前往取締或由巡邏警員當場取締，取締後再交由當日時段備勤警
    員處理。取締賭博性電動玩具時，若現場有擺設機台，由備勤警員或巡邏警員先
    制作臨檢紀錄表後，再將查扣之賭博性電動玩具及賭客、業者帶回派出所制作警
    訊筆錄及清點賭資，查扣之賭博性電動玩具內之賭資係由備勤警員或到現場協助
    之警員會同業者清點。訊問筆錄及刑事案件報告書於解送人犯時送交台灣台中地
    方法院檢察署（下稱台中地檢署）內勤檢察官，賭資則另繳交同上署贓證物庫。
二、丁○○竟意圖為自己不法之所有，並基於概括之犯意，先於八十四年三月二十一
    日晚間七時許，在台中市○○街三七三號許順泰所經營之檳榔攤查獲賭博性電動
    玩具仿「春秋」型小瑪琍二台，在台中市警察局第四分局黎明派出所製作警訊筆
    錄及臨檢紀錄表，並會同許順泰清點賭資，由許順泰打開儲幣桶取出機具內之硬
    幣，並當著丁○○面前清點，以硬幣十個一疊排列，共計新台幣（下同）一萬元
    （金額部分為一萬餘元，因無法確定正確數額，以整數一萬元計算），丁○○明
    知扣案賭資為一萬元，並非二千六百二十元，竟將「查扣之賭資為二千六百二十
    元」之不實事項登載於其職務上所掌之警訊筆錄及臨檢記錄表等公文書上，並持
    交第四分局刑事組製作刑事案件報告書連同許順泰解送台中地檢署偵辦，而行使
    登載不實之公文書，足以生損害於刑事偵查及審判之公正性及警察機關公文書之
    正確性，並藉此方法，將其餘其職務上持有未經法院宣告沒收之賭資七千三百八
    十元即非公用私有財物，變易持有為所有而侵占入己。再於翌日即八十四年三月
    二十二日下午三時三十分，在台中市○○○○街二六六號之「大享便利商店」臨
    檢，查獲廖正展（賭博部分經原審以八十四年度中簡字第四一九號判處罰金三千
    元確定）所有寄放於該處之賭博性電動玩具「金銀豹」一台，經丁○○將之連同
    上開賭博機具帶回黎明派出所後，即由丁○○在黎明派出所製作廖正展部分之筆
    錄及清點賭資，清點賭資時由丁○○會同廖正展打開儲幣桶並清點之，計扣得賭
    資八千元（金額部分為八千餘元，因無法確定正確數額，以整數八千元計算），
    丁○○以便於繳交台中地檢署贓證物庫為由，要求廖正展將其中四千元硬幣換成
    紙鈔，廖正展遂與其在黎明派出所外等候之朋友林倉安兌換四千元紙幣交給丁○○，並將四千元硬幣交給林倉安回，詎丁○○竟指示廖正展只要交出現金一千
    二百元紙幣及三十元硬幣，其餘則交還廖正展自行留下，而直接圖利廖正展，又
    丁○○明知賭資非僅一千二百三十元，竟將賭資為「一千二百三十元」之不實事
    實登載於其職務上所制作及掌管之警訊筆錄、臨檢紀錄表等公文書上，並持交台
    中市警察局第四分局刑事組制作刑事案件報告書連同許順泰解送台中地檢署偵辦
    ，而行使上開登載不實之公文書，足以生損害於刑事偵查及審判之公正性及警察
    機關公文書之正確性，並基於為自己不法所有之意圖，以此方法，將上開查扣因
    職務上持有而尚未經法院宣告沒收之賭資即非公用私有財物四千元，變易持有為
    所有，予以侵占入己，並圖利廖正展二千七百七十元。
三、丁○○又與戊○○二人共同意圖為自己不法之所有，並基於概括之犯意，連續於
    （１）、八十四年三月二十二日晚間，在台中市○○街三七三號陳讚豐所經營之
    便利商店臨檢，當場查獲賭博性電動玩具二台，在黎明派出所清點賭資及製作筆
    錄及臨檢紀錄表，陳讚豐因怕留下犯罪紀錄，而央求曾獻堂充當人頭（頂替部分
    已經判處罪刑確定在案），曾獻堂因而至黎明派出所由不知情之丁○○制作警訊
    筆錄及臨檢紀錄表，迨曾獻堂應訊時，戊○○清點賭資共計一萬元後（金額一萬
    餘元，因無法確定正確數額，以整數一萬元計算）將裝載賭資硬幣之布袋及紙袋
    置於丁○○面前，其餘布袋內之硬幣放在隔鄰之桌子抽屜內，丁○○則拆開紙袋
    取出大部分硬幣，僅留一千三百五十元，丁○○與戊○○二人將曾獻堂誤認為扣
    案賭博性電動玩具之所有人，又明知扣案賭資為一萬元，非僅一千三百五十元，
    仍將不實之賭資數額一千三百五十元登載於渠等職務上所掌之曾獻堂訊問筆錄及
    臨檢紀錄表等公文書，並持交第四分局刑事組製作刑事案件報告書連同曾獻堂解
   送偵辦，而行使登載不實之公文書，足以生損害於刑事偵查及審判之公正性及警
    察機關公文書之正確性，並將其職務上持有尚未經法院宣告沒收之賭資即非公用
    私有財物八千六百五十元變易持有為所有侵占入己。（２）、八十四年四月二十
    二日，在台中市○○路○段四○六號乙○○所經營之「中友快餐店」臨檢，當場
    查獲乙○○所擺設之小瑪琍賭博性電動玩具二台，丁○○與戊○○遂將乙○○與
    查扣之二台電動玩具及賭資帶回黎明派出所，並會同乙○○開啟前開二台電動玩
    具，由戊○○清點，清點結果實際賭資一台為五千餘元，另一台為一千餘元，兩
    台合計七千元 (金額部分為七千餘元，因無法確定正確數額，以整數七千元計算
    ），丁○○於製作訊問筆錄及臨檢紀錄表時，乙○○表示該電動玩具乃是寄台，
    由伊一人來承擔太冤枉，丁○○則告以將賭資減為二千一百元，並要求乙○○將
    二千一百元兌換成紙幣，丁○○與戊○○均明知查扣之賭資為七千元而非二千一
    百元，竟仍將賭資為「二千一百元」之不實事項登載於渠等職務上所掌之訊問筆
    錄及臨檢紀錄表等公文書，並持交第四分局刑事組製作刑事案件報告書連同乙○○解送偵辦，而行使登載不實之公文書，足以生損害於警察機關公文書之正確性
    與刑事偵查及審判之公正性，其餘部分賭資四千九百元則退回乙○○。
四、案經法務部調查局中部地區機動工作組（下稱中機組）移送台灣台中地方法院檢
    察署檢察官偵查起訴。
      理    由
一、訊據上訴人即被告（以下稱被告）丁○○及被告戊○○固直承於右揭時地有共同
    查扣上開賭博機具之情事，雖均矢口否認有侵占上開儲幣桶內之硬幣及圖利業者
    之犯行，並均辯稱略以：伊等於查獲後均會同業者打開儲幣桶清點錢幣，並未要
    求業者兌換紙鈔及要求廖正展等僅交出部分金額，亦未侵占其餘款項，且均據實
    際查獲金額登載，並無侵占、圖利及不實登載，測謊不準確等語。惟查：  (一)
    、右開侵吞廖正展賭資事實，業經證人廖正展在中機組兩次訊問中坦承不諱，並
    於偵查中供稱：「：：：警員有叫我換四千元的大鈔，我只有給警員一千二百元
    ，他拿給我硬幣後，我交給門外等候的林倉安帶走，實際上繳交的是一千二百元
    ，：：：（儲幣桶內）應該比四千元多：：：同意我只給一千二百元的是丁○○
    」等語 (見台灣台中地方法院檢察署八十五年度他字第一三七九號卷第十一至十
    六頁背面、廿一頁、九十一頁背面、九十二頁），並經證人即與廖正展兌換紙鈔
    之林倉安在中機組、偵查及本院前審調查時證稱確以千元紙鈔四張與廖正展兌換
    四千元之硬幣等情在卷（見同上開卷第七十八至七十九頁，九十二頁背面、本院
    前審卷第七十二頁），且經當天同時被查獲另案涉犯賭博罪之嚴倉學在偵查中供
    稱本件確實扣有近萬元之硬幣等語（見同上他字卷第九十四頁背面），證人嚴倉
    學供稱之金額雖與廖正展供稱金額未完全符合，惟因本件係以硬幣方式扣案，自
    難期證人能供述正確金額，另尚有丁○○制作之訊問筆錄、臨檢紀錄表、廖正展
    賭博案卷影本在卷可稽，至廖正展在中機組八十五年二月七日第一次訊問中，雖
    稱賭資萬餘元，八十五年八月二十二日第二次訊問時，則稱賭資約八千元，於本
    院前審審理時又稱：查扣之賭資僅一千二百餘元云云，對於儲幣桶內之金額先後
    供述不一致，惟其在八十五年八月二十二日第二次訊問時，對於金額先後不一致
    部分曾提出說明，並補稱：「八十五年二月七日接受訊問時，因個人判斷錯誤，
    判定賭資為萬餘元，惟今日經我詳細回憶，研判因小瑪莉倒退幣馬達，若存滿時
    ，約有六千元之銅板，當天查獲之小瑪莉電玩退幣馬達內之十元銅板為滿存狀態
    ，而方型抽屜內約有銅板二千餘元左右，故八十四年三月廿二日丁○○取締之小
    瑪莉賭博電玩實際賭資為八千元左右」等語（見同上他字卷第十五頁背面），其
    金額自以八十五年八月二十二日第二次供述之八千餘元為準，本件事證已甚明確
    。至證人廖正展雖在原審審理中改稱並非被告丁○○與其清點硬幣及要其兌換紙
    鈔，亦未拿回二千七百七十元等語，惟其對於曾向其朋友林倉安兌換紙鈔四千元
    部分仍為相同之供述（原審卷第五十二頁），顯見廖正展被查獲之賭資確逾四千
    元以上，又證人廖正展於本院前審調查時，證稱：其前所稱賭資係指當日被查獲
    之三件總賭資；其實伊之賭資僅一千餘元而已，亦與其前所述不合，是其證詞對
    被告丁○○有利部分，顯係事後護之詞，不足採信。再證人嚴倉學在原審審理
    中亦改稱其在黎明派出所時僅看到硬幣一千餘元，惟其同時供稱因被查獲多次，
    印象模糊，是自應以距案發時間較近之偵查中供述為正確，其於審理中之證詞自
    屬事後護之詞，亦難採為有利於被告之證據，又証人阮詩雄於本院前審調查時
    ，雖稱：「丁○○所承辦案件之賭資目視合計應不致超過四千元」等情（本院前
    審卷第七十一頁背面），惟其當日與丁○○查獲後，乃分開辦理清點，實際賭資
    多少，並不清楚，為証人阮詩雄所自承（本院前審卷第七十頁背面），而證人阮
    詩雄於本院調查時則又改稱當天共查獲三台萬餘元硬幣，因硬幣混在一起，我承
    辦部分已換成紙幣，並交專人移送，只見四千元紙幣，其餘都是硬幣，三件一萬
    多元只換了四千元紙幣云云；（見本院更(一)卷第八十六頁），既與其本院前審之
    供述不符，且與證人嚴倉學、廖正展前開供述不符，顯係迴護之詞不足採信。又
    廖正展八十五年二月六日首次中機組訊問時供稱「由該所另一名一線二星警員將
    小馬俐硬幣筒取走清點。」於同年八月二十二日中機組二次訊問時亦供稱「由該
    派出所一位一線二星警員清點賭資。」於八十六年五月二十二日原審法院審理時
    亦證稱「丁○○都在筆錄。」「有一位二線一星的人在清點，不是丁○○。」然
    經本院訊問證人廖正展該二線一星之警員究竟何人，又無法提供其年籍姓名以供
    查證，而被告丁○○所稱之一線二星之警員許明燈，於本院亦供稱其並不在場，
    另一警員薛登益亦否認其有在場，並參與清點賭資。」（見本院更(一)卷第一百零
    四頁），此外，又查無有一位一線二星之警員有參與清點賭資之行為，足以證明
    被告無清點賭資，自不得為被告有利之認定。再者，證人廖正展於偵查中所供之
    金額雖為一千二百元，惟查證人廖正展於中機組訊問時已供明：「因丁○○於筆
    錄中載明賭資為一千二百三十元，我乃依其指示交付現金一千二百元現鈔及三十
    元銅板充作扣案賭資」等語（見八十五年他字第一三七九號卷第十五頁），又臨
    檢紀錄表亦記載查扣現金一千二百三十元，有該臨檢記錄表在卷可證（見同上卷
    第十八頁、第十九頁），可證該項金額應係一千二百三十元，並非一千二百元，
    從而證人廖正展於偵查中所為「我只給賭資一千二百元，實際上繳交的是一千二
    百元，同意我只給一千二百元的是丁○○」之供述中關於金額一千二百元之證言
    部分，核與實情不符，不予採取。（二）右開侵吞許順泰賭資事實，已據證人許
    順泰於八十五年二月七日，在中機組第一次訊問時證稱：「：：：查扣之二檯小
    瑪琍賭博性電動玩具賭資亦由我清點，每檯有六千餘元，至於筆錄上載明賭資多
    少，我並未詳看」，嗣於八十五年八月二十二日，在中機組第二次訊問時仍證稱
    ：「八十五年二月七日之筆錄實在：：：（查扣之二檯小瑪琍賭博性電動玩具）
    賭資硬幣共約一萬餘元，我先就數量較少之集錢盒內之賭資硬幣十個一數排列，
    排列至二十餘疊時，會同清點之員警即表示到此為止，其餘由他處理：：：」等
    語（前開他字偵查卷第廿三頁、廿四至廿五頁），至証人許順泰於八十六年十月
    六日在原審審理中雖曾證稱伊在查獲時，在警訊筆錄中供述之賭資金額就是實際
    清點之數目（按即二千六百二十元）等語，然查証人許順泰於八十六年十月六日
    在原審訊問時，距其於八十五年二月七日及同年八月二十二日，在中機組第一、
    二次訊問時均已達年餘以上，記憶已有所模糊，此參其於原審審理時，就當日被
    查扣之數額究為多少，答稱：「事隔太久，不記得」，且就警訊筆錄中供述之賭
    資金額是否就是實際清點之數目，亦係答稱：「應該是」，均未能肯定當日查扣
    之賭資並非一萬餘元，而應係二千六百二十元等情可知，自不得認其證詞先後不
    一，遽謂其最初於中機組之証述均有瑕疵，不予採信，（三）上揭侵吞陳讚豐賭
    資事實，已據證人曾獻堂在中機組訊問中供稱：「我至派出所應訊時，警方已將
    賭資取出，有一名警員將放在布袋及紙袋內硬幣拿至我們眼前，將紙袋丟在製作
    筆錄員警桌前，布袋內之硬幣則帶走放在隔鄰的桌子抽屜內，而製作筆錄員警拆
    開紙袋清點硬幣時，又取走部份硬幣，故筆錄內容僅載查扣賭資新台幣（下同）
    一千三百五十元，然後將這筆一千三百五十元硬幣交還給陳並兌換現鈔：：：（
    賭資）詳細數目，我不知道，不過裝在布袋內的硬幣，約有紙袋內的三倍，而紙
    袋內的硬幣約有三千元：：：製作筆錄員警我確認為丁○○。」，嗣於八十五年
    十月二十二日偵查中亦仍供稱：「：：：清點賭資時我不在（指不在黎明派出所
    ），點完後我才到，有一袋一萬多到二萬元放在抽屜裡，其他的拿去做筆錄：：
    ：幫我做筆錄的是丁○○（當庭指認），將錢放在抽屜內的是另外一個。」、「
    ：：把錢放在抽屜的警員是黎明派出所服務台後面右邊第二個。」（在中機組所
    做的筆錄）實在，有看筆錄」等語（同偵查卷第六十頁背面至六十一頁、第九十
    六頁背面至九十七頁），且其（曾獻堂）所繪把錢放在抽屜的警員是黎明派出所
    服務台後面右邊第二個之現埸圖，亦與被告戊○○於偵查時所稱辦公位置即黎明
    派出所服務台後面右邊第二個現埸圖相符（同偵查卷第一○二頁、第一七七頁、
    一七九頁），自不得以其於原審八十六年五月二十八日審理中經訊以：「八十五
    年九月二十五日在黎明派出所應訊時有點硬幣﹖」、「扣案的有多少﹖」時，分
    別改口證稱：「我沒清點。」、「不很清楚。」等語，及原審八十六年六月十八
    日審理中經要求以當庭指認戊○○是否即證人在偵查中證稱之服務台後面右邊第
    二個警員時，則證稱伊因罹患僵直性脊椎症脖子無法轉動，故在黎明派出所時並
    未看仔細是何警員，故無法確認該警員是否為被告戊○○等語，認其最初証述不
    實，而不得採為不利被告二人之證據。證人曾獻堂嗣於本院審理時所供：「我在
    中機組所說查扣錢的數目不正確，我在偵查中可能聽不清楚，答非所問，經過一
    次一次的回想，整理之後，大概查扣的錢是一千多元」等語，核與其於中機組及
    偵查中所供不符，係屬迴護被告等之詞，不可採信。關於證人曾獻堂涉及頂替藏
    匿人犯部分，業經原審判處罪刑確定在案，已經證人曾獻堂於本院供述明確，且
    有曾獻堂之前案紀錄表一份附卷可稽。至於證人陳讚豐部分，被告等及證人曾獻
    堂均無法查報其確實住址，以及無法予以傳訊，附此敘明。（四）關於圖利乙○○賭資事實，已據證人乙○○於八十五年二月七日在中機組供稱：「：：：由當
    日該所值班且為我管區之詹姓警員清點賭資，實際賭資一部為五千餘元，另一部
    一千餘元，合計約七千元，：：：，請我的朋友之妻送來紙鈔二千一百元作為賭
    資：：：其餘退還給我：：：筆錄則註明賭資二千一百元。」等語 (同上他字偵
    查卷第五十三頁正背面 )，至其於八十六年五月二十八日在原審審理中改稱：「
    戊○○清點一部分後去接電話，另一警員來接手，：：：」、「（確實數目）是
    二千一百元。」、「用我身上的錢換（指換成紙鈔）。」及於本院前審調查時，
    供稱其於中機組調查時，所供不實在等語，惟被告戊○○於中機組調查時，並未
    供稱其於清點賭資時，曾因接聽電話未再清點賭資等情，有其八十五年十一月廿
    二日筆錄可按（見同上他字偵查卷第一四○頁至第一四二頁），足見證人乙○○
    於原審及本院前所為供述，乃故為附和被告丁○○及被告戊○○之詞，尚難以其
    對於扣案賭資數目、換紙鈔之細節等前後供述不一，認其最初上開證詞自有瑕疵
    ，不得採為不利於被告戊○○之證據。證人乙○○（現已改名為白詠鑫）於本院
    調查時證稱：「當時賭資只有二千一百元，不是七千多元，被告沒有退還給我四
    千九百元，戊○○有清點，但點到一半，他去接電話後就沒再回來」等語，核與
    其於中機組所供情節不符，係屬迴護被告等之詞，不可採取。至於證人乙○○所
    供「請我的朋友之妻送來紙鈔二千一百元作為賭資」乙節，該證人既無法供出其
    朋友之妻之確實姓名、住址，自無法予以傳訊，併此敘明。（五）末查被告丁○○於接受法務部調查局之以控制問題法及混合問題法測謊時，對於「未以多報少
    侵占查緝電玩賭資」問題，被告戊○○對於「渠在盤點時沒有隱匿部份賭資」及
    「渠未侵占賭資差額部份」時，均呈情緒波動之反應，應係說謊，而業者許順泰
    、廖正展並未說謊等情，有上開鑑定通知書三份在卷可稽（見八十六年度偵字第
    九九五號偵查卷第十六至十八頁）。綜上所述，被告所辯顯係卸責之詞，不足採
    信，犯行至堪認定，應予依法論科。
二、（一）、按貪污治罪條例已於八十五年十月二十三日修正公佈，於同年月二十五
    日生效，被告丁○○及戊○○犯罪時間係在該條例修正前，綜合比較修正前後法
    令之處罰規定，以修正前之貪污治罪條例第六條第一項第三、四款規定對被告有
    利，依刑法第二條第一項但書之規定，依行為時即修正前之法令處斷。（二）、
    被告丁○○所犯侵吞廖正展賭資部分，乃將與實際扣案賭資不符之賭資數額之不
    實事項登載於其職務上所掌之臨檢記錄表及訊問筆錄，並侵占其因職務上持有非
    公用而為私有賭資及退回部分扣案硬幣給廖正展等之行為，核係犯刑法第二百十
    六條、第二百十三條之行使公文書不實登載罪及修正前貪污治罪條例第六條第一
    項第三款、第四款之侵占職務上持有之非公用私有財物罪、對於主管之事務直接
    圖利私人不法之利益罪。被告丁○○所犯侵吞許順泰及與被告戊○○共同侵吞陳
    讚豐（以曾獻堂充當人頭）賭資部分，乃將與實際扣案賭資不符之賭資數額之不
    實事項登載於其職務上所掌之臨檢記錄表及訊問筆錄，並侵占其因職務上持有非
    公用而為私有賭資之行為，核係犯刑法第二百十六條、二百十三條之行使公文書
    不實登載罪及修正前貪污治罪條例第六條第一項第三款之侵占職務上持有之非公
    用私有財物罪，又被告丁○○與被告戊○○等共同所犯乙○○部分，乃將與實際
    扣案賭資不符之賭資數額之不實事項登載於其職務上所掌之臨檢記錄表及訊問筆
    錄，並退回部分扣案硬幣給乙○○之行為，核係犯刑法第二百十六條、第二百十
    三條之行使公文書不實登載罪及修正前貪污治罪條例第六條第一項第四款之對於
    主管之事務直接圖利私人不法之利益罪。被告等上開登載不實公文書後，進而持
    以行使，則登載之低度行為，應為行使之高度行為所吸收，均應論以行使不實公
    文書罪。被告戊○○先後二次不實登載公文書，被告丁○○多次上開行為，各犯
    罪構成要件相同，顯係各基於概括之犯意為之，各為連續犯，被告等所犯各罪間
    有方法結果之牽連關係，為牽連犯，爰依刑法第五十五條規定從一情節較重之侵
    占職務上持有非公用私有財物罪處斷。被告丁○○與戊○○就事實第三項部分，
    有犯意聯絡及行為分擔，應以共同正犯論，又被告等因犯罪所得財物不多，未逾
    五萬元，犯罪情節尚屬輕微，爰依修正前貪污治罪條例第十一條第一項規定減輕
    其刑。原審對被告丁○○論罪科刑，固非無見，惟就該被告另侵吞許順泰、與被
    告戊○○共同侵吞陳讚豐賭資及共同圖利乙○○部分，皆認不構成犯罪，尚有未
    洽，被告丁○○上訴意旨否認犯罪，雖不足採，但原判決有上述可議之處及公訴
    人上訴指摘原判決關於被告戊○○判決無罪不當，為有理由，應由本院將原判決
    關於被告丁○○、戊○○部分予以撤銷改判，爰審酌被告丁○○與戊○○犯罪動
    機、手段、所生危害、所得財物、犯罪後之態度等一切情狀，分別各量處如主文
    第二、三項所示之刑，並均宣告褫奪公權貳年。被告丁○○所得財物貳萬零參拾
    元，戊○○所得財物捌仟陸佰伍拾元，均依貪污治罪條例第九條規定宣告追繳沒
    收，如全部或一部無法追繳時，應以其財產抵償之。至公訴人雖認被告丁○○與
    戊○○等共同所犯乙○○部分，尚應成立修正前貪污治罪條例第六條第一項第三
    款之侵占職務上持有非公用私有財物罪，惟乙○○部分之賭資七千餘元中除二千
    一百元作為賭資，其餘已退還乙○○，筆錄則註明賭資二千一百元等情，為証人
    乙○○供述如前，此部分不構成犯罪，惟因公訴人認此部分，與前揭有罪部分有
    牽連犯之關係，屬裁判上一罪，爰不另為無罪之諭知，再被告丁○○、戊○○退
    還乙○○部分賭資，另犯於主管之事務直接圖利私人不法之利益罪部分，雖未起
    訴，惟此部分，與前揭有罪部分有牽連犯之關係，屬裁判上一罪，本院自得併予
    審理，併此敘明。
三、據上論斷，應依刑事訴訟法第三百六十九條第一項前段、第三百六十八條、第三
    百六十四條、第二百九十九條第一項前段、修正前貪污治罪條例第二條前段、第
    六條第一項第三款、第四款、第十一條第一項、第九條、第十六條，刑法第十一
    條前段、第二條第一項但書、第二百十六條、第二百十三條、第五十五條、第五
    十六條前段、第二十八條、第三十七條第二項、判決如主文。
本案經檢察官甲○○到庭執行職務。
中      華      民      國      九十     年       六      月     十二   日
                                  臺灣高等法院臺中分院刑事第四庭
                                        審判長法  官  洪  耀  宗
                                              法  官  劉  登  俊
                                              法  官  吳  重  政
右正本證明與原本無異。
如不服本判決應於收受送達後十日內向本院提出上訴書狀，其未敘述上訴之理由者並
得於提起上訴後十日內向本院補提理由書（均須按他造當事人之人數附繕本）。
                                              書記官  林  育  德
中      華      民      國      九十     年       六      月     十三   日
附錄：
貪污治罪條例第六條第一項第三款：
有左列行為之一者，處五年以上有期徒刑，得併科新台幣一百萬元以下罰金：
三、竊取或侵占職務上持有之非公用私有器材、財物者。
               Ｉ


司法院資訊處製作；財團法人民間司法改革基金會備份。
